【裁判字號】    99,抗,571
【裁判日期】    990521
【裁判案由】    聲請撤銷緩刑
【裁判全文】
臺灣高等法院刑事裁定                   99年度抗字第571號
抗  告  人  臺灣臺北地方法院檢察署檢察官
受  刑  人  甲○○
上列抗告人因聲請撤銷緩刑案件，不服臺灣臺北地方法院中華民
國99年4 月22日裁定（99年度撤緩字第32號），提起抗告，本院
裁定如下：
    主  文
抗告駁回。
    理  由
一、原裁定意旨略以：受刑人甲○○前因竊盜案件，經原判決法
    院臺灣臺北地方法院於民國98年4 月29日以98年度簡字第
    1580號判決判處拘役15日，如易科罰金，以新臺幣1,000 元
    折算1 日，緩刑2 年，於98年5 月25日確定在案（下稱前案
    ），復於緩刑前之98年3 月13日犯竊盜罪，經同院於98年12
    月21日以98年度易字第3142號判決判處拘役50日，如易科罰
    金，以新臺幣1,000 元折算1 日，緩刑2 年，且於99年1 月
    18日確定（下稱後案），足認原宣告之緩刑難收其預期效果
    ，因而檢察官依刑法第75條之1 第1 項第1 款及刑事訴訟法
    第476 條之規定，聲請撤銷緩刑宣告，有上述判決、本院被
    告前案紀錄表等件在卷可稽，檢察官聲請意旨所述尚非無據
    。惟按刑法第75條之1 第1 項所定「得撤銷」緩刑宣告之事
    由，乃係賦予法官依被告（受刑人）再犯情節，而裁量是否
    撤銷先前緩刑之宣告，是以，審酌「原宣告之緩刑難收其預
    期效果，而有執行刑罰之必要」之法定要件時，自非單憑具
    有該條項之各款事由即可遽予論斷同時該當此要件，而應參
    酌行為人再犯之情節而為個案之權衡裁量。而本件檢察官僅
    以受刑人後案經原判決法院判刑確定，符合該條項第1 款之
    情形，且兩案均係機車竊盜之同類型犯罪，作為聲請理由，
    就何以原宣告之緩刑「難收預期之效因而有執行刑罰之必要
    」？未為足夠之說明，其聲請理由已嫌無據；另被告後案亦
    經原判決法院宣告緩刑2 年確定，亦即，如其緩刑期滿，而
    其緩刑之宣告未經撤銷，該刑之宣告原則失其效力（刑法第
    76 條 前段定有明文），則在後案緩刑期滿前，即該刑之宣
    告是否失其效力尚屬未定之時，又何能以被告後案所犯經宣
    告緩刑之罪認定該前案之緩刑宣告「難收預期效果，而有執
    行刑罰之必要」？則檢察官提出本件聲請，經核於法尚有不
    合，自應予以駁回等語。
二、本件抗告意旨略以：按刑法第75條第1 項第2 款所謂「緩刑
    其內因故意犯他罪，而在緩刑期內受有期徒刑之宣告確定者
    」之法理，再依司法院院字第1980號解釋明載：「先後犯子
    、丑兩罪，丑罪（後罪）先發覺，經宣告緩刑，在緩刑其內
    又發覺子罪（前罪），又經宣告緩刑確定，如子罪受有期徒
    刑以上刑，應作為撤銷丑罪緩刑宣告之原因為妥」，況本件
    受刑人先後二罪均為同一罪行之侵害特定被害人財產權之犯
    行，難認緩刑之效果已達預期受刑人有矯正其竊盜惡性之效
    ，至少應給予易科罰金或無力完納時給予易服社會勞動而使
    之有正當觀念，以勞動換取貢獻，使可謂達緩刑預期之效，
    故原審裁定有違誤不當之處，爰依法提起抗告，請求撤銷本
    案撤銷緩刑之裁定等語。
三、經查：
  (一)按刑法第75條之1 規定：「受緩刑之宣告而有下列情形之一
    ，足認原宣告之緩刑難收其預期效果，而有執行刑罰之必要
    者，得撤銷其宣告：1.緩刑前因故意犯他罪，而在緩刑期內
    內受六月以下有期徒刑、拘役或罰金之宣告確定者。2.緩刑
    期內因故意犯他罪，而在緩刑期內受六月以下有期徒刑、拘
    役或罰金之宣告確定者。（第3.4.款下略）」考其立法理由
    ，其要旨在於「列為應撤銷緩刑之事由，除有特殊例外情形
    外，符合要件者，原則上應撤銷」「而特殊例外情形，採用
    裁量撤銷主義，賦與法院撒銷與否之權限，特於第一項規定
    實質要件為：足認原宣告之緩刑難收其預期效果，而有執行
    刑罰之必要，供作審認之標準」。換言之，「原則撤銷」、
    「例外不撤銷」之從嚴審核為標準。現行關於緩刑前或緩刑
    期間故意犯他罪，而在緩刑期內受得易科罰金之有期徒刑之
    宣告者，列為應撤銷緩刑之事由，因認過於嚴苛，而排除第
    75條應撤銷緩刑之事由，移列至得撤銷緩刑事由，俾使法官
    依被告再犯情節，而裁量是否撤銷先前緩刑之宣告，其次，
    如有前開事由，但判決宣告拘役、罰金時，可見行為人仍未
    見悔悟，有列為得撤銷緩刑之事由，以資彈性適用，爰於第
    1 項第1 款、第2 款增訂之。而不撤銷緩刑之特殊例外情形
    （採用裁量撤銷主義，賦與法院撤銷與否之權限），其實質
    要件為：足認原宣告之緩刑難收其預期效果次按緩刑宣告是
    否得撤銷，除須符合刑法第75條之1 第1 項各款之要件外，
    該條並採裁量撤銷主義，賦予法院撤銷與否之權限，於該條
    第1 項規定係以「足認原宣告之緩刑難收其預期效果，而有
    執行刑罰之必要」為實質要件，供作審認之標準。亦即於上
    揭「得」撤銷緩刑之情形，法官應依職權本於合目的性之裁
    量，妥適審酌受刑人所犯前後數罪間，關於法益侵害之性質
    、再犯之原因、違反法規範之情節是否重大、受刑人主觀犯
    意所顯現之惡性及其反社會性等各情，是否已使前案原為促
    使惡性輕微之被告或偶發犯、初犯改過自新而宣告之緩刑，
    已難收其預期之效果，而確有執行刑罰之必要，供作審認之
    標準。必要時，並得命檢察官補提其他足認原宣告之緩刑難
    收其預期效果，而有執行刑罰之必要之證據資料。並於理由
    內詳敘其憑以認定之理由，方符法制。
  (二)查本件受刑人前因犯竊盜案件，經臺灣臺北地方法院以98年
    度簡字第1580號判決判處拘役15日，緩刑2 年，於98年5 月
    25日確定在案。嗣其於緩刑期前之98年3 月13日，更犯竊盜
    罪，經臺灣臺北地方法院以98年度易字第3142號判決判處拘
    役50日，緩刑2 年確定，有各該刑事判決書及本院被告前案
    紀錄表等在卷可參。然本件抗告人以受刑人後案經原判決法
    院判刑確定，符合該條項第1 款之情形，且兩案均係機車竊
    盜之同類型犯罪，作為聲請理由，固無疑義，惟就何以原宣
    告之緩刑係「難收預期之效因而有執行刑罰之必要」未為足
    夠之說明，其聲請理由已嫌無據；另被告後案亦經原判決法
    院宣告緩刑2 年確定，亦即，在後案緩刑期滿前，即該刑之
    宣告是否失其效力尚屬未定之時，又何能以被告後案所犯經
    宣告緩刑之罪認定該前案之緩刑宣告有撤銷之必要。次查後
    案於審理時，原判決法院審酌受刑人於本案行為時，甫滿18
    歲，年紀尚輕，仍在就學，因一時思慮未週，始為本案犯行
    ，犯後已坦承犯行，尚知悔悟，且已與被害人達成和解，賠
    償損失，其經此偵、審之教訓，自當知所惕勉而無再犯之虞
    ，而綜核各情認上開對被告所宣告之刑以暫不執行為適當，
    故併予宣告緩刑2 年，以啟自新等情，有判決書在卷可稽。
    準此，受刑人於緩刑期前故意犯罪，而在緩刑期內受拘役之
    宣告，固堪認定，惟衡諸受刑人所犯後案經斟酌情節後，僅
    科處拘役50日，顯見受刑人後案之犯罪情節尚非重大，況後
    案係受緩刑之宣告確定，衡情不能因此遽認其前案緩刑之宣
    告難收預期效果而有執行刑罰之必要，核原審駁回檢察官執
    此聲請撤銷受刑人前案之緩刑，尚非無據，是抗告人之抗告
    ，非有理由，應予駁回。
據上論斷，依刑事訴訟法第412條前段，裁定如主文。
中    華    民    國    99    年    5     月    21    日
                刑事第十五庭  審判長法  官  吳昭瑩
                                    法  官  蘇隆惠
                                    法  官  吳炳桂
以上正本證明與原本無異。
不得再抗告。
                                    書記官  洪雅蔓
中    華    民    國    99    年    5     月    25    日

司法院資訊處製作；財團法人民間司法改革基金會備份。
